臺灣臺北地方法院刑事判決　　　　　　　 96年度易字第311號
公　訴　人　臺灣臺北地方法院檢察署檢察官
被　　　告　甲○○
上列被告因妨害名譽案件，經檢察官提起公訴（95年度偵字第24
340號），本院判決如下：
    主  文
甲○○公然侮辱人，處罰金新臺幣伍仟元，如易服勞役，以新臺
幣壹仟元折算壹日。扣案大字報壹張沒收。
    事  實
一、甲○○（起訴書誤載為方濟年）因前與鄰居乙○○發生爭執
    涉訟，心生不滿，竟基於妨害乙○○名譽之故意，於民國95
    年8月22日7時10分許（為下列行為時尚未滿80歲），接續在
    公眾得出入、不特定人均得共見共聞之臺北市○○區○○街
    185 巷底之斜坡牆壁上，以及多數人得共見共聞之臺北市○
    ○區○○街158巷13號3樓大門上，先後公然張貼如附件所示
    「為社區除害：主害乙○○……」；「大戲上演，正邪對決
    ，惡被告（乙○○…）……」等大字報辱罵乙○○，足以貶
    抑乙○○之人格評價，致乙○○名譽受損，經乙○○報警處
    理，並扣得前述張貼在斜坡牆壁上之大字報1張。
二、案經乙○○訴由臺北市政府警察局大安分局報告臺灣臺北地
    方法院檢察署檢察官偵查起訴。
    理  由
一、訊據被告甲○○固坦承有於前揭時地，接續張貼前述如附件
    所示大字報之行為，惟矢口否認有何公然侮辱犯行，辯稱：
    張貼前開大字報之行為，為被告憲法上所保護之言論自由，
    受憲法之保障云云。經查，前揭公然侮辱之事實，業據告訴
    人乙○○於檢察官偵查時供陳明確（見偵查卷第23頁），並
    有張貼前揭大字報之現場照片7 幀附卷可考（見偵查卷第11
    至13、25頁），及前述大字報1 張扣案可證，復為被告所自
    承，信屬真實。又按刑法上之公然侮辱罪，祗須侮辱行為足
    使不特定人或多數人得以共見共聞，即行成立（參照司法院
    院字第2033號解釋），被告為張貼前揭大字報之地點，係在
    臺北市○○區○○街185巷底及臺北市○○區○○街158巷13
    號3 樓大門，前者為不特定人得出入之場所，後者亦為該棟
    住戶及訪客等多數人得進出之場所，自足使不特定人或多數
    人得以共見共聞。再者，「言論自由為人民之基本權利，憲
    法第11條有明文保障，國家應給予最大限度之維護，俾其實
    現自我、溝通意見、追求真理及監督各種政治或社會活動之
    功能得以發揮。惟為兼顧對個人名譽、隱私及公共利益之保
    護，法律尚非不得對言論自由依其傳播方式為合理之限制。
    刑法第310 條第1項及第2項誹謗罪即係保護個人法益而設，
    為防止妨礙他人之自由權利所必要，符合憲法第23條規定之
    意旨。」，此有大法官釋字第509 號解釋文可資參照，準此
    ，刑法第309 條公然侮辱罪亦是為保護個人法益而設，為防
    止妨礙他人之自由權利所必要，承上解釋意旨，亦符合憲法
    第23條規定之意旨，故被告之言論自由，應受到不妨礙他人
    之自由權利之比例原則的規範，而被告公然侮辱告訴人之行
    為，顯已侵害告訴人之名譽，難認適法。綜上，本件事證明
    確，被告於前揭時地，張貼辱罵告訴人之如附件所示之大字
    報之犯行，洵堪認定。
二、核被告所為，係犯刑法第309條第1項公然侮辱罪。被告二次
    張貼如附件所示之前揭大字報，係基於同一公然侮辱犯意下
    之接續動作，僅論以一罪。按「刑事訴訟法第95條所為罪名
    告知義務之規定，旨在使被告能充分行使防禦權，故被告如
    已知所防禦或已提出防禦或事實審法院於審判過程中已就被
    告所犯變更罪名之構成要件為實質之調查者，縱疏未告知變
    更法條之罪名，對被告防禦權之行使既無所妨礙，其訴訟程
    序雖有瑕疵，但顯然於判決無影響者，仍不得據為提起第三
    審上訴之適法理由。」（最高法院93年度台上字第332 號裁
    判要旨參照），查起訴書所載之犯罪事實為公然侮辱之事實
    ，被告防禦權之行使亦係針對該公然侮辱之事實，雖公訴意
    旨卻認被告係犯刑法第310條第2項之罪，然社會基本事實同
    一，爰變更起訴書所引應適用之法條。爰審酌被告無前科紀
    錄，素行良好，此有臺灣高等法院被告前案紀錄表在卷可按
    ，其與告訴人間為鄰居關係，因細故發生爭執，而有訴訟糾
    紛，進而有出惡言之犯行，及被告之犯後態度、智識程度等
    一切情狀，量處如主文所示之罰金，並定其易服勞役之折算
    標準。另扣案之前述大字報1 張，為被告所有且供犯罪所用
    之物，業據被告供承在卷，爰依刑法第38條第1項第2款規定
    ，併予宣告沒收。
據上論斷，應依刑事訴訟法第299條第1 項前段、第300條，刑法
第309條第1 項、第38條第1項第2款、刑法第42條第3項，刑法施
行法第1條之1，判決如主文。
本案經檢察官江貞諭到庭執行職務
中　　華　　民　　國　　96　　年　　6 　　月　　14　　日
　　　　　　　　　刑事第五庭審判長法　官　黃程暉
                                  法　官　何俏美
                                  法　官　賴秀蘭
以上正本證明與原本無異。
如不服本判決，應於判決送達後10日內向本院提出上訴狀（應抄
附繕本）。告訴人或被害人如對於本判決不服者，應具備理由請
求檢察官上訴，其上訴期間之計算係以檢察官收受判決正本之日
期為準。
　　　　　　　　　　　　　　　　  書記官　游秀珠
中　　華　　民　　國　　96　　年　　6 　　月　　20　　日
附錄本案論罪科刑法條：
刑法第309條
公然侮辱人者，處拘役或 3 百元以下罰金。
以強暴犯前項之罪者，處1年以下有期徒刑、拘役或5百元以下罰
金。
